臺灣彰化地方法院刑事判決
111年度交訴字第114號
公  訴  人  臺灣彰化地方檢察署檢察官
被      告  潘國華





上列被告因公共危險等案件，經檢察官提起公訴（111年度偵字
第2785號），被告於準備程序進行中，就被訴事實為有罪之陳述
，經本院合議庭裁定由受命法官獨任進行簡式審判程序，並判決
如下：
    主  文
潘國華犯駕駛動力交通工具肇事致人傷害逃逸罪，處有期徒刑陸
月，如易科罰金，以新臺幣壹仟元折算壹日。
    犯罪事實
一、潘國華於民國111年1月12日9時53分許，駕駛車牌號碼000-0
    000號自用小客車，從彰化縣○○市○○路000號前之巷子由東往
    西方向駛出，行經該巷子與辭修路之T字路口欲左轉彎進入
    辭修路時，本應注意讓幹線道上行進中之車輛先行，而當時
    天候晴、日間有光線、路面乾燥無缺陷、無障礙物、視距良
    好，並無不能注意之情事，竟疏於注意及此，即貿然駛入辭
    修路並左轉彎；適有吳明哲騎乘車號000-000號機車沿彰化
    市辭修路由南往北方向駛來，吳明哲見潘國華所駕駛之自用
    小客車車頭佔據前方路線而閃避並人車倒地滑行，受有右側
    膝部與右手擦傷等傷害；詎潘國華下車察看，並把吳明哲扶
    至路旁巷口後，已知悉吳明哲手腳受傷，未施以救助或報警
    ，竟基於逃逸之犯意，隨即駕駛前揭小客車逃逸。經警據報
    到場處理而循線查獲。
二、案經吳明哲訴由彰化縣警察局彰化分局報告臺灣彰化地方檢
    察署檢察官偵查起訴。
    理  由
一、本案被告所犯係死刑、無期徒刑、最輕本刑為3 年以上有期
    徒刑以外之罪，其於準備程序就前揭被訴事實為有罪之陳述
    ，經受命法官告知簡式審判程序之旨，並聽取其與公訴人之
    意見後，本院認無不得或不宜改依簡式審判程序進行之處，
    爰依刑事訴訟法第273 條之1 第1 項、第284 條之1 裁定由
    受命法官獨任進行簡式審判程序，合先敘明。
二、證據名稱：
  ㈠證人即告訴人吳明哲於警詢之證述。
  ㈡證人陳秋桂於警詢之證述。
  ㈢第八月台市集旅店名片。
  ㈣秀傳紀念醫院診斷證明書。
  ㈤監視器畫面檔案與畫面擷取照片。
  ㈥監視器畫面勘驗照片。
  ㈦道路交通事故現場圖、調查報告表、現場照片。
  ㈧000-0000號小客車車籍資料。
  ㈨交通部公路總局臺中區監理所111年6月8日函覆之鑑定意見書
    。
　㈩被告潘國華之自白。
三、論罪科刑：
  ㈠核被告所為係犯刑法第185 之4 條之肇事致人傷害逃逸罪。
  ㈡查被告前因不能安全駕駛致交通危險案件，經臺灣桃園地方
    法院以106年審交易字第409號判處有期徒刑3月確定，於106
    年10月13日易科罰金執行完畢之情，有臺灣高等法院被告前
    案紀錄表在卷可參，其於5年內故意再犯本件有期徒刑以上
    之罪，為累犯，應可認定。惟檢察官固主張：被告前有不能
    安全駕駛之公共危險前科，對此類型案件有特別惡性，對刑
    罰反應力薄弱，而認應予加重。然按刑法第47條第1項規定
    ：「受徒刑之執行完畢，或一部之執行而赦免後，5年以內
    故意再犯有期徒刑以上之罪者，為累犯，加重本刑至二分之
    一。」，有關累犯加重本刑部分，雖不生違反憲法一行為不
    二罰原則之問題，惟其不分情節，基於累犯者有其特別惡性
    及對刑罰反應力薄弱等立法理由，一律須加重最低本刑，致
    生行為人所受之刑罰超過其所應負擔罪責之個案，其人身自
    由因此遭受過苛之侵害部分，對人民受憲法第8條保障之人
    身自由所為限制，不符憲法罪刑相當原則，牴觸憲法第23條
    比例原則（108年2月22日司法院釋字第775號解釋意旨參照
    ）。本院考量其前所犯係酒後駕車之公共危險案件，與本案
    肇事致逃逸案件犯罪型態並不相同，犯罪手段亦屬有別，尚
    難認被告係對刑罰反映力薄弱或有何特別惡性之人，而被告
    本件所犯刑法第185條之4肇事逃逸罪之最低法定本刑為有期
    徒刑6月以上，倘再依累犯規定予以加重，則將無從為易科
    罰金之宣告，將致生行為人所受之刑罰超過其所應負擔罪責
    之情形，故認並無加重最低本刑之必要。
　㈢爰以行為人之責任為基礎，審酌被告於肇致車禍使被害人受
    傷後，未及時施予救助，亦未報警處理，雖有交付旅店名片
    予被害人，然該名片上並無任何可以特定被告為何人之內容
    ，被告顯存有規避法律責任之僥倖心態，法治觀念不佳，且
    其所為已對社會秩序及民眾交通往來安全產生不良影響，應
    予非難。復考量告訴人所受傷勢尚屬輕微，且被告犯後坦認
    犯行，並已與被害人調解成立，當場給付被害人新臺幣（下
    同）4萬元賠償其所受傷害，被害人並已撤回對被告之過失
    傷害告訴，有被害人之診斷證明書、本院調解程序筆錄、刑
    事撤回告訴狀在卷可稽（見偵卷第27頁、本院卷第57、59頁
    ）；兼衡被告於本院審理時自陳國中肄業，沒有其他專門技
    術或證照，目前未婚、無子女，與母親同住於租屋處，從事
    臨時工，每月收入約2萬多元，母親亦有工作收入，每月除
    支付房屋租金每月1萬1,000元及生活開銷外，沒有其他貸款
    或負債等家庭生活、經濟狀況，暨被告犯罪之動機、目的、
    手段等一切情狀，量處如主文所示之刑，並諭知易科罰金之
    折算標準。
四、依刑事訴訟法第273條之1第1項、第299條第1項前段、第310
     條之2、第454條第2項，判決如主文。
本案經檢察官朱健福偵查起訴，檢察官林士富到庭執行職務。
中　　華　　民　　國　　111 　年　　8 　　月　　31　　日
                  刑事第五庭  法  官  李淑惠
以上正本證明與原本無異。
如不服本判決應於收受判決後20日內向本院提出上訴書狀，並應
敘述具體理由；其未敘述上訴理由者，應於上訴期間屆滿後20日
內向本院補提理由書（均須按他造當事人之人數附繕本）「切勿
逕送上級法院」。
告訴人或被害人對於判決如有不服具備理由請求檢察官上訴者，
其上訴期間之計算係以檢察官收受判決正本之日期為準。
中　　華　　民　　國　　111 　年　　8 　　月　　31　　日
                              書記官  黃國源
附錄本案論罪科刑法條
中華民國刑法第185條之4（肇事逃逸罪）
駕駛動力交通工具發生交通事故，致人傷害而逃逸者，處六月以
上五年以下有期徒刑；致人於死或重傷而逃逸者，處一年以上七
年以下有期徒刑。
犯前項之罪，駕駛人於發生交通事故致人死傷係無過失者，減輕
或免除其刑。